【裁判字號】    94,交上訴,133
【裁判日期】    950127
【裁判案由】    過失致死
【裁判全文】
臺灣高等法院刑事判決               94年度交上訴字第133號
上  訴  人  臺灣板橋地方法院檢察署檢察官
被      告  乙○○
上列上訴人因過失致死案件，不服臺灣板橋地方法院94年度交訴
字第41號，中華民國94年7月27日第一審判決（起訴案號：臺灣
板橋地方法院檢察署93年度偵字第17893號），提起上訴，本院
判決如下：
    主  文
上訴駁回。
    事  實
一、乙○○平日係從事原子筆代工工作，並以駕車送貨為附隨業
    務，屬從事駕車為業務之人，於93年10月20日下午7時30 分
    許，駕駛車牌號碼HU─9831號自用小貨車，沿臺北縣樹林市
    ○○路往板橋方向行駛，行經樹林市○○路637號前，明知
    駕駛車輛行駛時，應注意車前狀況並隨時採取必要之安全措
    施，而當時天侯晴、夜間有照明，視距良好，路面鋪有柏油
    、乾燥、無缺陷、無障礙物，並無不能注意之情事，竟疏未
    注意車前狀況並採取必要安全措施，適有行人陳吳秀玉於設
    有分向劃分島路段違規穿越道路（在設有人行天橋者，必須
    經由人行天橋，不得在其1百公尺範圍內穿越道路）時未注
    意看清左右來車，而撞擊陳吳秀玉致其倒地，陳吳秀玉經緊
    急送醫急救，仍於同日下午7時30分，因顱腦損傷不治死亡
    。乙○○肇事後，於有偵查犯罪職權之機關知悉其犯罪前，
    於臺北縣政府警察局樹林分局交通分隊員警到場處理時，當
    場坦承肇事並接受裁判。
二、案經陳吳秀玉之子甲○○訴由臺北縣政府警察局樹林分局報
    請臺灣板橋地方法院檢察署檢察官偵查起訴。
    理  由
一、
  (一)訊據被告乙○○對伊於上揭時地駕車肇事之事實，自警訊以
    迄偵審及本院審理時均供認不諱，並有道路交通事故調查報
    告表（一）、（二）各一紙，相片19幀附卷足資佐證。而本
    件經送台灣省車輛行車事故鑑定委員會鑑定及覆議委員會鑑
    定結果，均認為被告駕駛汽車未注意車前狀況，於本件車禍
    確有過失，為肇事次因，此有台灣省車輛行車事故鑑定委員
    會北縣鑑字第940036號鑑定意見書及覆議委員會94年7月5日
    府覆議字第0940100405號覆議鑑定委員會函各1紙在卷可稽
    （附於偵查卷第61頁以下、原審卷第54頁）；按汽車行駛時
    ，應注意車前狀況隨時採取必要之安全措施，道路交通安全
    規則第94條第3項定有明文。而當時天侯晴、夜間有照明、
    路面乾燥、無缺陷、無障礙物，視距良好，此有道路交通事
    故調查報告表（一）在卷可憑，是被告當時並無不能注意之
    情事，詎其應注意，並能注意，而未注意車前狀況隨時採取
    必要之安全措施以致肇事，故其對車禍之發生應有過失。
  (二)又被害人陳吳秀玉確因本件車禍致顱腦損傷死亡乙節，亦經
    臺灣板橋地方法院檢察署檢察官督同法醫師相驗明確，掣有
    相驗屍體證明書、驗斷書及勘驗筆錄在卷足憑。被告前開過
    失行為與被害人之死亡間復有相當因果關係，亦可認定。足
    認被告前揭自白與事實相符，堪予採信。
  (三)按行人穿越道路，應依左列規定：在禁止穿越、劃有分向限
    制線、設有劃分島或護欄之路段或三車道以上之單行道，不
    得穿越道路。道路交通安全規則第134條第2款定有明文。本
    件案發地點為設有劃分島之路段，且距離肇事現場27.4公尺
    處設有人行天橋（依道路交通安全規則第34條第1款規定，
    在設有行人穿越道、人行天橋或人行地下道者，必須經由行
    人穿越道、人行天橋或人行地下道穿越，不得在其1百公尺
    範圍內穿越道路），此有道路交通事故調查報告表1紙及現
    場相片可憑（偵查卷第15、43頁），被害人即行人陳吳秀玉
    於設有分向劃分島（1百公尺內設有人行天橋處路段，未行
    走人行天橋），逕行穿越道路時未注意左右來車，其有過失
    甚明，而本件件經送台灣省車輛行車事故鑑定委員會鑑定後
    認為被害人陳吳秀玉未走人行天橋違規穿越道路，為肇事主
    因，再經原審送請送台灣省車輛行車事故覆議委員會鑑定結
    果，亦認為被害人即行人陳吳秀玉夜晚於設有分向劃分島路
    段違規穿越道路時未注意看清左右來車為肇事主因有前開台
    灣省車輛行車事故鑑定委員會北縣鑑字第940036號鑑定意見
    書及覆議委員會94年7月5日府覆議字第0940100405號覆議鑑
    定委員會函各1紙在卷可稽（附於偵查卷第61頁以下、原審
    卷第54頁）；雖前後2次鑑定結果，就被害人陳吳秀玉違規
    情節不同（然以被害人直接於設有分向劃分島路段違規穿越
    道路之違規情節觀之，以前開台灣省車輛行車事故覆議鑑定
    委員之鑑定較為可採），然其違規之行為確實為本件肇事之
    主因，則無二致，惟被告仍不得以此解免其過失責任，本件
    事證明確，被告犯行堪以認定。
二、按刑法第276 條第2 項所謂之業務，係指個人基於社會地位
    繼續反覆所執行之事務，其主要部分之業務固不待論，即為
    完成主要業務所附隨之準備工作與輔助事務，亦應包括在內
    （最高法院71年度台上字第1550號判例參照）。本件被告係
    從事原子筆代工為業，平日有以駕駛自小貨車送貨之事實，
    業據其於本院審理時自承在卷，被告顯以駕駛自小貨車為附
    隨業務，揆諸上開說明，自屬從事駕駛業務之人。核被告乙
    ○○所為，係犯刑法第276條第2項之業務過失致死罪。又其
    肇事後未被有偵查權之公務員或機關發覺其為犯嫌前，留在
    事故現場向到場處理之警員自承犯行，進而接受裁判，有臺
    北縣政府警察局樹林分局道路交通事故肇事人自首情形紀錄
    表乙紙可憑，合乎自首之要件，應依刑法第62條前段減輕其
    刑。
三、原審以事證明確，適用刑事訴訟法第299條第1項前段，刑法
    第276條第2項、第62條前段、第41條第1項前段，罰金罰鍰
    提高標準條例第1條前段、第2條，並審酌被告因駕車輕忽，
    致剝奪他人無可回復之生命，應予非難，兼衡本件肇事主因
    係被害人陳吳秀玉於設有分向劃分島路段違規穿越道路時未
    注意看清左右來車，為肇事主因，被告之過失行為僅為肇事
    次因，被告犯後坦承犯行態度良好，及迄今尚未與被害人之
    家屬達成和解等一切情狀，量處有期徒刑5月，並諭知易科
    罰金之折算標準，經核其認事及用法，均無違誤，量刑亦甚
    允當，應予維持。
四、檢察官循告訴人請求，提起上訴意旨略以：(1)被告肇事當時
    所駕駛車牌號碼HU─9831號自用小貨車剎車痕達21.9公尺，
    經告訴人向專家詢問結果，被告駕駛該車之時速應達100公
    里以上，自應為肇事之主因。(2)又被告肇事後未與告訴人達
    成和解，原審僅量處有期徒刑5月，顯屬過輕。經查：
  (一)被告自警詢、偵查、原審及審理中均堅稱肇事時之時速約50
    公里（偵查卷第7頁，相字卷第100頁、原審卷第68頁，本院
    卷第50頁），又依卷附之道路交通事故調查報告表附事故現
    場圖所示，被告所駕駛車牌號碼HU─9831號自用小貨車左側
    剎車痕為21.9公尺（近分隔島），並無右側車輪之剎車痕，
    則僅為一側之剎車痕長度，自難據以正確推論被告駕駛該車
    之時速，況且，前開車禍肇事之鑑定結果，亦均未認為被告
    駕駛有何逾時速50公里以上之速度行駛而有超速之違規（見
    前開台灣省車輛行車事故鑑定委員會及覆議鑑定委員會函，
    附於偵查卷第61頁以下、原審卷第54頁），告訴人認為被告
    肇事時駕駛之時速達100公里以上云云，核屬個人推測之詞
    ，是告訴人雖請求本院送請鑑定云云，亦無必要。
  (二)原審於量刑時經已就被告尚未與告訴人達成和解及被害人之
    違規行為為肇事主因，被告之過失行為僅為肇事次因等之情
    狀為審酌，而告訴人甲○○於本院審理中亦不否認被害人家
    屬已領取本件車禍之強制保險金額新臺幣（下同）140萬元
    （本院卷第71頁），且被告於本院審理中陳明願再給付60萬
    元，惟因告訴人堅決和解金額為150萬元（本院卷第72頁）
    ，以致未能達成民和解，亦堪認被告仍具有和解意願。
  (三)綜上所述，檢察官循告訴人請求，提起上訴，為無理由，應
    予駁回。
據上論斷，應依刑事訴訟法第368條，判決如主文。
本案經檢察官呂文忠到庭執行職務。
中    華    民    國    95    年    1     月    27    日
                  交通法庭審判長法  官  林堭儀
                                法  官  宋  祺
                                法  官  蔡明宏
以上正本證明與原本無異。
如不服本判決，應於收受送達後十日內向本院提出上訴書狀，其
未敘述上訴之理由者並得於提起上訴後十日內向本院補提理由書
（均須按他造當事人之人數附繕本）。
                                書記官  陳建邦
中    華    民    國    95    年    1     月    27    日


司法院資訊處製作；財團法人民間司法改革基金會備份。
